臺灣基隆地方法院民事判決
110年度訴字第54號
原      告  徐喬湳  
            蔡美華  
被      告  彭麗茹  
上列當事人間請求給付借款事件，本院於民國110年3月18日言詞
辯論終結，判決如下：
    主      文
原告之訴駁回。
訴訟費用由原告負擔。
    事實及理由
一、按訴狀送達後，原告不得將原訴變更或追加他訴，但擴張或
    減縮應受判決事項之聲明者，不在此限，民事訴訟法第255
    條第1項第3款定有明文。查原告起訴係聲明請求被告應給付
    原告各新臺幣（下同）32萬5,000元，及自起訴狀繕本送達
    翌日起至清償日止，按週年利率5%計算之利息，嗣於民國11
    0年2月18日言詞辯論期日變更聲明請求被告應各給付原告32
    萬5,000元，及其中30萬元自起訴狀繕本送達翌日起至清償
    日止，按週年利率5%計算之利息，再於110年3月18日言詞辯
    論期日變更聲明如後，經核係減縮應受判決事項之聲明，與
    上揭規定相符，先予敘明。
二、原告起訴主張：被告前向原告各借款50萬元，已清償本金各
    20萬元，尚積欠本金30萬元及約定按週年利率2.5%計之利息
    2萬5,000元，合計3萬25,000元，兩造約定被告應於109年12
    月30日還款，被告迄今未依約還款，基於兩造本係好友，故
    減縮請求金額等語。並聲明：被告應各給付原告20萬元，及
    自起訴狀繕本送達翌日起至清償日止，按週年利率5%計算之
    利息。　　　
三、被告抗辯：被告未曾向原告借款，係原告蔡美華於107年12
    月20日前後兩造聚餐時，主動詢問被告從事那些投資，原告
    得知訊息後主動表示也要投資，原告各給付被告50萬元予被
    告係屬投資款，而非借款，後來投資失利，基於朋友關係，
    才獨自承擔損失，已經陸續賠償原告各30萬元，現在無力再
    賠償等語。並答辯聲明：原告之訴駁回。　
四、查被告於107年12月21日、108年1月11日收受原告徐喬湳之
    匯款各10萬元、40萬元，及於107年12月21日收受原告蔡美
    華之匯款50萬元，被告並已返還原告各30萬元等事實，為兩
    造所不爭執，且有銀行匯款回條聯、匯款申請書、郵政跨行
    匯款申請書等件影本附卷可憑，此部分事實自堪信為真實。
五、原告主張被告向原告借款各50萬元，已清償本金20萬元，尚
    有本金30萬元及利息2萬5,000元未清償等情，為被告所否認
    ，並以前詞置辯，本院判斷如下：　
  ㈠按當事人主張有利於己之事實者，就其事實有舉證之責任，
    民事訴訟法第277條前段定有明文。是民事訴訟如係由原告
    主張權利者，應先由原告負舉證之責，若原告先不能舉證，
    以證實自己主張之事實為真實，則被告就其抗辯事實即令不
    能舉證，或其所舉證據尚有疵累，亦應駁回原告之請求；又
    請求履行債務之訴，除被告自認原告所主張債權發生原因之
    事實外，應先由原告就其主張此項事實，負舉證之責任，必
    須證明其為真實後，被告於其抗辯事實，始應負證明之責任
    ，此為舉證責任分擔之原則。次按金錢消費借貸為契約之一
    種，須當事人間互相表示借貸之意思一致，且貸與人將金錢
    之所有權移轉於借用人，始生效力；又交付金錢之原因甚多
    ，金錢之交付非當然成立消費借貸，故當事人主張金錢消費
    借貸契約存在，應就借貸意思表示合致及借款業已交付之事
    實，負舉證責任，其僅證明金錢之交付，未證明借貸意思表
    示合致者，仍不能認金錢借貸契約存在。
  ㈡原告主張其等與被告間各有50萬元之消費借貸關係存在，既
    為被告所否認，依前揭說明，自應由原告就兩造已達成借貸
    意思表示合致及借款業已交付之事實，先負舉證之責。原告
    就其主張之前揭事實，雖提出銀行匯款回條聯、匯款申請書
    、郵政跨行匯款申請書，僅能證明原告各匯款50萬元予被告
    之事實，然交付金錢的原因很多，無從據以推知原告究係何
    種原因而交付上開款項，尚難僅憑匯款收據即認定兩造間有
    借貸關係之事實。
  ㈢原告固主張被告言明會給付利息，原告才匯款予被告，並無
    簽署任何投資相關文件，被告也沒有告知投資金額及內容等
    情，查原告蔡美華到庭陳稱：107年12月20日當時在聚餐的
    場合，我問被告有無好康的賺錢機會可以跟我們講，被告說
    有，她一年只玩一次，如果我們明天投資10萬元，最快在10
    8年5月30日，最慢在108年6月30日可以給我們本金跟利息，
    利息就是投10萬元給2萬元，當時被告有說原本每人只能投
    資10萬元，後來說可以加碼，我就投資50萬元，我是在107
    年12月21日匯款50萬元給被告；原告徐喬湳亦陳稱：同原告
    蔡美華所述，但我的錢第一筆10萬元是在107年12月21日匯
    款給被告，108年1月11日我又匯款40萬元給被告等語(見本
    院110年2月18日言詞辯論筆錄）。再依原告蔡美華與被告間
    LINE對話紀錄，原告蔡美華向被告表示：「那我30萬可嗎」
    「我會用郵局匯款」「再想想，有想再增加額度，我會一起
    今天一筆匯過去」「不用給我額度，我不加碼投資了」「有
    好康的，再報告我們喔」堪認原告交付被告之各50萬元係投
    資款，而非借貸關係，原告又未能提出其他證據證明兩造間
    有消費借貸契約成立之意思表示合致，原告主張兩造間有消
    費借貸關係存在，自不足採。
六、綜上所述，原告無法證明兩造間有消費借貸契約存在，原告
    依消費借貸關係，請求被告各給付原告20萬元，及自起訴狀
    繕本送達翌日起至清償日止，按週年利率5%計算之利息，為
    無理由，應予駁回。
七、本件事證已經明確，兩造其餘主張、陳述及所提之證據暨攻
    擊防禦方法，經本院審酌後，認均與本件判決結果無影響，
    毋庸再予一一審酌，附此敘明。
八、據上論結，本件原告之訴為無理由，依民事訴訟法第78條、
    第85條第1項前段，判決如主文。　　
中　　華　　民　　國　　110 　年　　4 　　月　　1 　　日
                  民事庭法　官　陳湘琳　　　　　
以上正本係照原本作成。
如對本判決上訴，須於判決送達後20日內向本院提出上訴狀。如
委任律師提起上訴者，應一併繳納上訴審裁判費。
中　　華　　民　　國　　110 　年　　4 　　月　　1 　　日
                        書記官　林亭如